【裁判字號】    99,台上,1223
【裁判日期】    990304
【裁判案由】    違反毒品危害防制條例
【裁判全文】
最高法院刑事判決            九十九年度台上字第一二二三號
上  訴  人  甲○○
上列上訴人因違反毒品危害防制條例案件，不服台灣高等法院台
中分院中華民國九十八年十二月十五日第二審判決（九十八年度
上訴字第二五六七號，起訴案號：台灣台中地方法院檢察署九十
八年度毒偵字第三００三號），提起上訴，本院判決如下：
    主  文
上訴駁回。
    理  由
按刑事訴訟法第三百七十七條規定，上訴於第三審法院，非以判
決違背法令為理由，不得為之。是提起第三審上訴，應以原判決
違背法令為理由，係屬法定要件。如果上訴理由書狀並未依據卷
內訴訟資料，具體指摘原判決不適用何種法則或如何適用不當，
或所指摘原判決違法情事，顯與法律規定得為第三審上訴理由之
違法情形，不相適合時，均應認其上訴為違背法律上之程式，予
以駁回。又不服第一審判決而上訴於第二審法院者，依刑事訴訟
法第三百六十一條第二項規定，所提第二審「上訴書狀應敘述具
體理由」，為法律上應具備之程式；既稱「具體理由」，自須舉
出該案相關之具體事由，足為其所主張第一審判決有違法或不當
情事之所憑者，始克相當，如僅徒托空言或泛詞指摘第一審判決
認事用法或量刑不當、採證違法、判決不公等，即屬未敘述具體
理由，所提第二審上訴不合法律上之程式，得不經言詞辯論，由
第二審法院予以判決駁回。再按刑事訴訟法第三百六十七條但書
增定「上訴書狀未敘述理由」，由第二審法院審判長定期間先命
補正之規定，依其文義，僅指未敘述「理由」，而非未敘述「具
體理由」，即係針對全然未敘述理由之上訴書狀所為規範，自不
包括已敘述之理由係空泛、不具體者在內。是第二審法院僅須對
於完全未敘述理由之上訴書狀，定期命補正；對於載有具體或空
泛（不具體）理由之上訴書狀，則無庸裁定命補正。本件上訴人
甲○○不服第一審判決論處施用第一級毒品罪刑，提起第二審上
訴之理由稱：上訴人坦承犯行，深感悛悔，且所犯並無危害他人
，鑑於吸毒係慢性成癮病患，應著重適當之醫學治療及心理矯治
，而上訴人正就醫戒治毒癮中，請考量替代方案，使上訴人得以
繼續療程等語，有其所提上訴理由二份在原審卷內可稽。就此以
觀，上訴人之第二審上訴理由，並未舉出第一審判決有何違法或
不當之具體事由，揆諸前開說明，屬未敘述具體理由，所提第二
審上訴不合法律上之程式；原審因此不經言詞辯論，逕以判決駁
回，經核於法殊無不合。上訴意旨指摘原審未裁定命上訴人補正
上訴理由，亦未給予上訴人當庭陳述之機會，即逕行駁回，有所
違誤云云，顯係誤解第二審上訴書狀應敘述之具體理由涵意與相
關之法律規定，核與首揭得為第三審上訴理由之違法情形，不相
適合。本件上訴違背法律上之程式，應予駁回。
據上論結，應依刑事訴訟法第三百九十五條前段，判決如主文。
中    華    民    國  九十九  年    三    月    四    日
                      最高法院刑事第十庭
                          審判長法官  花  滿  堂
                                法官  黃  正  興
                                法官  陳  東  誥
                                法官  林  錦  芳
                                法官  洪  昌  宏
本件正本證明與原本無異
                                      書  記  官
中    華    民    國  九十九  年    三    月    八    日
                                                      Ｅ

司法院資訊處製作；財團法人民間司法改革基金會備份。
